臺灣臺南地方法院民事裁定　九十一年度聲更（一）字第八號
　　聲　請　人　甲○○
　　　　　　　　丙○○
　　　　　　　　乙○○
　　相　對　人　丁○○
右當事人間聲請證據保全事件，聲請人對於本院九十一年五月十日第一審裁定（九十
一年度聲字第四九六號）提起抗告，經台灣高等法院台南分院廢棄發回，本院裁定如
左：
　　主　　　文
本件准予證據保全，准對於聲請人甲○○所有坐落台南縣歸仁鄉○○○段一三八二地
號、聲請人丙○○所有坐落同段一三八二之一、一三八三地號、聲請人乙○○所有坐
落同段一三九六、一三九六之一、一四一九、一四二０、一四二０之一０地號等共計
八筆土地為勘驗，並會同地政人員至現場測量。
　　理　　　由
一、本件聲請人聲請意旨略以：坐落台南縣歸仁鄉○○○段（下同）一三八二、一三
　　八二之一、一三八三、一三九六、一三九六之一、一四一九、一四二０、一四二
　　０之一０地號等八筆土地，其中一三八二號地號土地，為聲請人甲○○所有；一
　　三八二之一、一三八三地號二筆土地，為聲請人丙○○所有；一三九六、一三九
　　六之一、一四一九、一四二０及一四二０之一０地號等五筆土地，為聲請人乙○
　　○所有。惟相對人丁○○前主張其就上開各筆土地有耕地三七五減租條例之租賃
　　關係存在，並經本院七十九年度訴字第二九一號、台灣高等法院台南分院八十年
　　度上更(一)字第五十號、最高法院八十一年度台上字第二○三八號判決於民國八十
　　二年九月間判決相對人勝訴確定在案。聲請人雖應承受前手陳鯤毓、陳柯淑英與
　　相對人間之租約關係，惟查相對人嗣後並未親自耕種或養魚、養鴨，而任令該八
　　筆土地荒廢多時，已非供耕作之用，甚至成為傾倒事業廢棄物之廢土堆場，有卷
　　附土地現場照片可證。又查相對人頃依耕地三七五減租條例規定，向台南縣歸仁
　　鄉公申請為租約調解，為該公所駁回，因而向台南縣政府提出訴願在案，惟按承
　　租人應自任耕作，並不得將耕地全部或一部轉租他人，承租人違反前項規定時，
　　原定租約無效，得由出租人收回，耕地三七五減租條例第十六條第一項、第二項
　　分別定有明文，又所謂『不自任耕作』，其為無正當理由不自耕作而任命荒蕪者
　　，亦屬之，因之，抗告人即有依法收回上開土地之權利。不數日前，相對人突於
　　在多年來未耕作使用之上開八筆土地上焚燒雜草，似有進行整地之跡象，有上揭
　　現場照片可資參考。前開土地之現狀乃將來訴訟上重要之證據，相對人於提出訴
　　願之際，為如此使用現況之改變，勢必增加將來爭訟程序上法院調查證據之困難
　　，為有使證據有變更或礙難使用之虞，故依前開法條之說明，本件就上開八筆土
　　地之現狀予以勘驗，以為證據保全，即有法律上之利益，爰請求准對上開八筆土
　　地之現狀，予以勘驗、並囑地政機關測量繪製現況圖等語，並提出土地登記謄本
　　、判決書影本、上開八筆土地現場照片、訴願書影本及地籍圖影本為證。
二、按證據有滅失或礙難使用之虞，或經他造同意者，得向法院聲請保全；就確定事
　　、物之現狀有法律上利益並有必要時，得聲請為鑑定、勘驗或保全書證，民事訴
　　訟法第三百六十八條第一項定有明文。
三、經查：聲請人主張坐落台南縣歸仁鄉○○○段一三八二、一三八二之一、一三八
　　三、一三九六、一三九六之一、一四一九、一四二○、一四二○之一○地號土地
　　之所有權人，雖應承受前手陳鯤毓、陳柯淑英與相對人之租約，然相對人嗣後並
　　未親自耕種或養殖，而任令土地荒廢多時，依耕地三七五減租條例第十六條第一
　　項、第二項規定，聲請人得收回。相對人任令系爭八筆土地荒廢多時，已非供耕
　　作之用，聲請人依法有收回系爭土地之權利，而系爭土地之現行使用狀況即屬證
　　明聲請人是否有收回上開八筆土地之權利之重要證據，故聲請人就明確系爭土地
　　之現行使用狀況之事實即有法律上利益。尤其，系爭土地之現行使用狀況實有滅
　　失或礙難使用之虞且有為勘驗之必要：(一)系爭土地於聲請人依法收回使用前，仍
　　在相對人占有中，相對人極有並亦有跡象顯示可能於短期內變更土地使用現況，
　　而為耕作或養殖之行為。(二)本件聲請人所聲請保全者，乃上開八筆土地之「現行
　　使用狀況」，縱上開八筆土地為不動產，惟系爭土地使用現況極易變更，現狀一
　　旦改變，證據即已滅失，故仍有滅失或礙難使用之虞。(三)聲請人雖已就該地焚燒
　　雜草及廢棄物之狀況拍攝照片留存，惟僅能釋明前開土地上確有焚燒雜草及廢棄
　　物等情；而前開八筆土地範圍廣大（共計三一七二六平方公尺，相當於七五九七
　　坪），地形地貌複雜，且與周圍之土地無明顯區隔，界址亦不清晰，實無法僅以
　　前開照片一窺系爭土地範圍全貌及使用狀況；且水池內是否有養殖魚類，顯無法
　　以拍攝照片之方法保存並證明之。(四)因之，如不即時就系爭土地施以勘驗，則現
　　行使用狀況即有可能於短期內變更；而使用現狀若遭變更之後，就變更前所拍攝
　　之照片與變更後之現狀如何對照，恐非無困擾之處，且相對人勢必多所爭執，不
　　利於聲請人將來爭訟程序上之舉證，且法院調查及判斷證據亦有增加困難之可能
　　，故實有即時加以勘驗之必要等語。查聲請人主張之事實，業據其提出土地登記
　　謄本、判決書影本、上開八筆土地現場照片、相對人訴願書影本、及地籍圖影本
　　、台南縣政府以九十一年六月十二日府法濟字第○九一○○九三八六四號訴願決
　　定書等為證，核與民事訴訟法第三百六十八條第一項證據保全之規定相符，從而
　　聲請人聲請就系爭土地範圍內之「現行使用現況」，即是否有耕作或養殖之事實
　　予勘驗，並為證據保全，顯有法律上之利益且亦有為勘驗之必要。又民事訴訟法
　　第三百六十八條第一項證據保全之規定，於不動產上亦有其適用，只要不動產之
　　證據有滅失或礙難使用之虞，或就確定事、物之現狀有法律上利益並有必要時，
　　均得聲請為勘驗，從而，聲請人依民事訴訟法第三百八十六條第一項之規定，提
　　出本件聲請，核無不合，應予准許。
四、依民事訴訟法第三百七十一條第一項，裁定如主文。
中　　　華　　　民　　　國　　九十一　　年　　 十一　　 月　　二十五　　日
　　　　　　　　　　　　　　　　　臺灣臺南地方法院民事第三庭
~B法官　蔡雅惠
右為正本係照原本作成。
本件不得聲明不服。
中　　　華　　　民　　　國　　九十一　　年　　 十一　　 月　　二十六　　日
~B法院書記官　葉東平
